【裁判字號】    97,消債抗,455
【裁判日期】    971231
【裁判案由】    聲請更生程序
【裁判全文】
臺灣高雄地方法院民事裁定           97年度消債抗字第455號
抗  告  人  甲○○
即聲請  人
上列當事人因消費者債務清理事件聲請更生，對本院於民國97年
10月30日所為97年度消債更字第204 號裁定提起抗告，本院裁定
如下：
  主  文
抗告駁回。
抗告程序費用新臺幣壹仟元由抗告人負擔。
  理  由
一、抗告意旨略以：抗告人固於民國95年7 月提出債權人清冊，
    以書面向全體無擔保債權銀行請求共同協商債務清償方案，
    經協商成立，並約定聲請人應自95年8 月起，分96期，依年
    利率10% 計息，每月繳納新臺幣（下同）16,369元，以攤還
    欠款1,078,712 元。但抗告人於協商成立時係任職於台灣典
    範半導體股份有限公司，每月薪資約33,311元，嗣於協商成
    立後之95年12月至96年11月間，每月薪資減為28,622元，尚
    須支付每月房租8,000 元，及扶養雙親，終因入不敷出，已
    屬因不可歸責於當事人之事由，致履行協商內容顯有重大困
    難。詎原裁定以抗告人之收入並無減少之趨勢，且聲請人並
    無不可歸責於己事由致無法履行協商內容，逕予駁回聲請，
    顯有違誤，爰依法提起本件抗告，並聲明：原裁定廢棄，並
    准為更生之聲請。
二、按債務人與金融機構協商成立者，不得聲請更生或清算，但
    因不可歸責於己之事由，致履行顯有重大困難者，不在此限
    ；本條例施行前，債務人依金融主管機關協調成立之中華民
    國銀行公會會員辦理消費金融案件無擔保債務協商機制與金
    融機構成立之協商，準用前項之規定，消費者債務清理條例
    第151 條第5 項、第6 項分別定有明文。衡諸債之關係，係
    以當事人間之信賴關係為基礎，為社會經濟組織之重要支柱
    ，故當事人於以法律行為追求自己之利益之際，亦應顧及對
    方之利益，並考量債權債務在社會上之作用，本於誠實及信
    用之原則，行使債權及履行債務。是對於已陷入經濟上困境
    之消費者，若任其於惡性循環之債務窘境中自生自滅，將衍
    生嚴重之社會問題，難以維持安定之社會經濟秩序，故為兼
    顧債權人、債務人雙方之利益，對陷於經濟上困境之消費者
    ，乃允其於消費者債務清理條例施行後，得選擇以重建型之
    更生程序或清算型之清算程序清理其債務，藉以妥適調整債
    務人與債權人及其他利害關係人間之權利義務關係，保障債
    權人獲得公平受償，並謀求消費者經濟生活之重建復甦機會
    。惟對於已與金融機構協商成立，或於本條例施行前，已依
    金融主管機關協調成立之中華民國銀行公會會員辦理消費金
    融案件無擔保債務協商機制與金融機構成立協商之債務人，
    若非因不可歸責於己之事由，致履行顯有重大困難，僅係為
    圖謀減免債務，而不為債務之履行，自有違債權契約為誠信
    契約之本旨，故依消費者債務清理條例第151 條第6 項準用
    同條第5 項前段之規定，不得聲請更生或清算，始能避免肇
    致道德危險。次按聲請更生或清算不合程式或不備其他要件
    者，法院應以裁定駁回之，但其情形可以補正者，法院應定
    期間先命補正，消費者債務清理條例第8 條亦有明文規定。
三、經查：
  (一)抗告人於95年7 月已提出債權人清冊，以書面向全體無擔保
    債權銀行請求共同協商債務清償方案，經協商成立，並約定
    聲請人應自95年8 月起，分96期，依年利率10% 計息，每月
    繳納16,369元，以攤還欠款1,078,712 元，而於96年8 月10
    日之後即未繳納協商款等情，有協議書、無擔保債務還款計
    畫在卷為憑，應認真實。
  (二)本件抗告人陳稱其於協商成立時係任職於台灣典範半導體股
    份有限公司，其中95年3 月至5 月之薪資分別為32,033元、
    35,123元、32 ,777 元，95年12月至96年11月間之薪資為34
    ,3463 元（平均約為28,622元），97年1 月至3 月之薪資分
    別為33,432元、39,016元、38,302元，此有勞工保險卡、薪
    資單、各類所得扣繳暨免扣繳憑單附卷可稽。
  (三)抗告人固然陳稱以其於96年8 月毀諾時之每月薪資28,622元
    ，扣除每月租金8,000 元（租屋地點為高雄市○○區○○路
    61號3 樓）及扶養雙親費用支出4,000 元後，該協商條件之
    嚴苛對抗告人之家庭、生計造成影響云云。然查抗告人母親
    陳謝罔市名下有其戶籍所在之房屋（高雄市○○區○○街32
    號），此有陳謝罔市之戶籍謄本及財政部高雄市國稅局財產
    歸屬資料清單（本院卷第9 、61頁）附卷可稽；又抗告人所
    任職之台灣典範半導體股份有限公司位於高雄市高雄加工出
    口區○○路二號，此有抗告人所提出之各類所得扣繳暨免扣
    繳憑單上之扣繳單位地址（本院卷第19頁）可參；則抗告人
    之工作地點既於高雄市，且其母親名下尚有位於高雄市苓雅
    區之房屋，實難認抗告人有另外承租同位於苓雅區房屋之必
    要，故抗告人稱其每月房租支出8,000 元云云，並無可採。
    復審酌抗告人已負債而謂不能清償，其自須以較低之標準生
    活而節忖開銷用以償債始符誠信，其自不得以無負債人員之
    一般生活標準以上而同為要求，是以抗告人之必要生活費用
    支出乃為維持自己生活所需之最低生活費用，按內政部公告
    之97年度台灣省每人每月最低生活費為9,829 元計算，抗告
    人每月之必要生活費用9,829 元加計其自陳扶養雙親費用4,
    000 元、上揭每月協商款16,369元，共30,198元。則以抗告
    人96年8 月毀諾時之每月薪資28,622元，扣除本院所認定聲
    請人每月上開支出30,198元後，聲請人每月僅不足負擔1,57
    6 元，而抗告人係68年11月15日生，目前29歲，未婚，堪認
    抗告人應有償還每月協商款之能力，況抗告人於97年1 月至
    3 月之薪資分別調高為33,432元、39,016元、38,302元，益
    見抗告人有償債能力。是抗告人執前詞主張其繼續履行原協
    商條件，已無法維持最低基本生活云云，並無可採。
四、綜上所述，抗告人於與金融機構成立上開債務協商後，抗告
    人未能舉證證明其自毀諾有何不可歸責於己之事由，致履行
    顯有重大困難，其情況自未該當消債條例例外准許聲請更生
    之要件，依上規定，自應駁回其更生之聲請，原審裁定駁回
    抗告人更生之聲請，依法即無違誤，抗告意旨指摘原裁定不
    當，求予廢棄另為裁定，為無理由，應予駁回。至抗告人另
    於97年12月22日具狀向本院聲請就本院97年度執字第94765
    號強制執行事件所為強制執行程序，依消費者債務清理條例
    第19條規定聲請停止強制執行之保全處分等語，因本件抗告
    人聲請更生，並無理由，應予駁回，已如上述，是抗告人聲
    請上揭保全處分，已無聲請實益，自應予一併駁回之。
中    華    民    國    97    年    12    月    31    日
                  民事第一庭  審判長法  官  黃國川
                                    法  官  張茹棻
                                    法  官  郭瓊徽
上為正本，係依原本作成。
不得抗告。
中    華    民    國    97    年    12    月    31    日
                                    書記官  簡文清


司法院資訊處製作；財團法人民間司法改革基金會備份。
